臺灣臺中地方法院刑事判決　　　　　　　96年度訴字第2131號
公　訴　人　臺灣臺中地方法院檢察署檢察官
被　　　告　甲○○
上列被告因偽造文書案件，經檢察官提起公訴（九十六年度偵字
第九二九五號），本院判決如下：
    主    文
甲○○行使偽造私文書，足以生損害於他人，處有期徒刑肆月，
如易科罰金，以銀元佰元即新臺幣玖佰元折算壹日，減為有期
徒刑貳月，如易科罰金，以銀元佰元即新臺幣玖佰元折算壹日
。緩刑年。如附表所示偽造之「乙○○」署押枚（含簽名壹
枚，指印貳枚），均沒收。
    犯罪事實
一、甲○○明知乙○○未曾於中外保險代理人有限公司（下稱中
    外公司）任職，竟於民國九十四年十二月二十七日，在臺中
    市○○路其租屋處，未經乙○○之同意，冒用乙○○名義，
    在中外公司所印製之簽收單空白例稿上，填載乙○○之姓名
    、身分證字號、地址、聯絡電話，並在簽收單上偽造「乙○
    ○」之署押三枚（含簽名一枚及指印二枚），而偽造用以證
    明乙○○收受中外公司佣金之不實簽收單一紙，再於同日將
    該偽造之簽收單拿至臺中市○區○○街一四號一樓中外公司
    ，交予不知情之承辦小姐在簽收單上印上代表佣金金額之「
    １７５２００」等不實阿拉伯數字，供不知情之中外公司負
    責人梁國清（業經檢察官另為不起訴處分）用以申報中外公
    司之營利事業所得稅，而行使上開偽造之簽收單，足以生損
    害於乙○○本人。嗣因中外公司再據上開偽造之簽收單，向
    財政部臺灣省中區國稅局大智稽徵所申報乙○○於中外公司
    之九十四年度之佣金所得為新臺幣（下同）十七萬五千二百
    元，致使乙○○無法以低收入資格向臺中縣政府申請殘障補
    助，乙○○始知上情。
二、案經乙○○訴由臺灣臺中地方法院檢察署檢察官偵查起訴。
    理    由
一、上開犯罪事實，業據被告甲○○於本院審理時坦承不諱，核
    與告訴人乙○○指述相符，並有上開簽收單影本、各類所得
    扣繳暨免扣繳憑單、和解書各一紙附卷可憑，足認被告自白
    與事實相符，本案事證明確，其犯行洵堪認定，應依法論科
    。
二、核被告所為係犯刑法第二百十六條、第二百十條行使偽造私
    文書罪。被告於簽收單上偽造署押之行為係偽造私文書之部
    分行為，而其偽造後持以行使，偽造之低度行為為行使之高
    度行為所吸收，均不另論罪。被告利用不知情之中外公司承
    辦小姐在上開簽收單上印上「１７５２００」等不實阿拉伯
    數字，應論以間接正犯。爰審酌被告偽造上開簽收單，造成
    告訴人困擾及不便，惟已與告訴人達成和解，告訴人亦當庭
    表明願意原諒被告，暨其犯罪動機、手段、方法，及犯後坦
    承犯行，態度尚可等一切情狀，量處如主文所示之刑，並諭
    知易科罰金之折算標準，以示懲儆（九十五年七月一日修正
    公布施行之刑法第四十一條第一項前段規定：「犯最重本刑
    為五年以下有期徒刑以下之刑之罪，而受六個月以下有期徒
    刑或拘役之宣告者，得以新臺幣一千元、二千元或三千元折
    算一日，易科罰金。」，惟被告行為時之刑法第四十一條第
    一項前段規定：「犯最重本刑為五年以下有期徒刑以下之刑
    之罪，而受六個月以下有期徒刑或拘役之宣告，因身體、教
    育、職業、家庭之關係或其他正當事由，執行顯有困難者，
    得以一元以上三元以下折算一日，易科罰金。」，又依修正
    前罰金罰鍰提高標準條例第二條前段規定，就其原定數額提
    高為一百倍折算一日，則被告行為時之易科罰金折算標準，
    應以銀元三百元折算一日，經折算為新臺幣後，應以新臺幣
    九百元折算為一日。比較修正前後之易科罰金折算標準，以
    修正後之刑法第四十一條第一項前段即行為時法律之規定，
    並未有利於被告，故應依修正後刑法第二條第一項前段規定
    ，適用修正前刑法第四十一條第一項前段規定，定其折算標
    準）。被告行為後，中華民國九十六年罪犯減刑條例於九十
    六年七月四日公布，於同年月十六日施行，查被告本件犯行
    係在九十六年四月二十四日以前，且非中華民國九十六年罪
    犯減刑條例第三條所示不得減刑之罪，爰依中華民國九十六
    年罪犯減刑條例第二條第一項第三款，減其刑期二分之一；
    另被告所犯行使偽造私文書罪，為最重本刑五年以下有期徒
    刑之罪，其所宣告之刑經本院依中華民國九十六年罪犯減刑
    條例第二條第一項第三款，減其刑期二分之一後，仍為有期
    徒刑六個月以下之刑度，爰依中華民國九十六年罪犯減刑條
    例第九條，併諭知易科罰金之折算標準。末查，被告前未曾
    受有期徒刑以上刑之宣告，有臺灣高等法院被告前案紀錄表
    及臺灣臺中地方法院檢察署刑案資料查註紀錄表在卷可查，
    其短於思慮，致觸犯本案犯行，惟犯後坦承犯行，尚知悔悟
    ，且告訴人亦當庭表示不願追究，向本院請求給予被告緩刑
    宣告（參見本院卷第六六頁），是被告經此起訴、審判程序
    後，當知所警惕，信無再犯之虞，前開對其宣告之刑，以暫
    不執行為適當，爰併依最高法院九十五年度第八次刑事庭會
    議決議第七點之意旨，直接適用修正後刑法第七十四條第一
    項第一款之規定，為被告緩刑三年之宣告，以啟自新。
三、被告偽造如臺灣臺中地方法院檢察署九十五年度他字第五一
    九三偵查卷宗第十九頁所示之簽收單一紙，已交付中外公司
    收受，現非被告所有，依刑法第三十八條第三項之規定，爰
    不另為沒收之諭知，惟該簽收單上偽造之「乙○○」署押三
    枚（含簽名一枚，指印二枚），雖未扣案，無證據證明業已
    滅失，應依刑法第二百十九條之規定予以宣告沒收。
據上論斷，應依刑事訴訟法第二百九十九條第一項前段，刑法第
二條第一項前段、第二百十六條、第二百十條、（修正前）第四
十一條第一項前段、第七十四條第一項第一款、第二百十九條，
中華民國九十六年罪犯減刑條例第二條第一項第三款、第七條、
第九條，（刪除前）罰金罰鍰提高標準條例第二條，判決如主文
。
中　　華　　民　　國　　96　　年　　11　　月　　19　　日
                  刑事第十三庭  審判長法  官  李秋娟
                                      法　官  陳得利
                                      法　官  黃裕仁
上正本證明與原本無異。
如不服本判決，應於收受送達後十日內向本院提出上訴書狀（應
敘述具體理由並附繕本）。
上訴書狀如未敘述理由，應於上訴期間屆滿後二十日內補提理由
書於本院。
                                書記官  王嘉仁
中　　華　　民　　國　　96　　年　　11　　月　　19　　日
附表：
┌──┬────────────────────────┐
│編號│沒　　　　收　　　　　之　　　　　署　　　　  押│
├──┼────────────────────────┤
│ 一 │如臺灣臺中地方法院檢察署九十五年度他字第五一九三│
│    │偵查卷宗第十九頁所示簽收單上偽造之「乙○○」署押│
│    │三枚（含簽名一枚，指印二枚）。                  │
└──┴────────────────────────┘
附錄論罪科刑法條
第二百十六條
行使第二百十條至第二百十五條之文書者，依偽造、變造文書或
登載不實事項或使登載不實事項之規定處斷。
刑法第二百十條
偽造、變造私文書，足以生損害於公眾或他人者，處五年以下有
期徒刑。
